【裁判字號】    89,自,132
【裁判日期】    890328
【裁判案由】    詐欺
【裁判全文】
臺灣臺北地方法院刑事裁定                          八十九年度自字第一三二號
    自  訴  人  甲○○
    被      告  乙○○
    選任辯護人  王志哲
右列被告因詐欺案件，經自訴人提起自訴，本院裁定如左：
    主  文
自訴駁回。
    理  由
一、按法院或受命法官於自訴案件第一次審判期日前訊問及調查結果，如認為案件有
    刑事訴訟法第二百五十二條至第二百五十四條之情形者，得以裁定駁回其自訴，
    同法第三百二十六條第三項定有明文。次按犯罪事實應依證據認定之，無證據不
    得推定其犯罪事實，刑事訴訟法第一百五十四條復定有明文。
二、本件自訴意旨略稱：（一）被告乙○○與自訴人係為中華電信股份有限公司（以
    下簡稱「中華電信」）同事，被告於民國（下同）八十四年初，向自訴人謊稱其
    友人即亦任職於中華電信之黃榮華兼營法拍屋買賣，獲利豐碩，其欲合資經營，
    苦無資金，故向自訴人借錢，言明自訴人如需用錢，只要於一個月前通知，被告
    立即清償云云，使自訴人陷於錯誤，分別於八十四年十二月十四日交付被告新台
    幣（下同）十萬元，約定於八十五年二月十四日返還；八十四年十二月二十日交
    付十萬元，約定於八十五年二月二十日返還；八十五年一月二十三日交付五萬元
    ，約定於八十五年三月二十三日返還；八十五年三月一日交付十萬元，約定同年
    五月一日返還，惟自訴人於交付上開現金後，深覺受騙；（二）被告於八十六年
    十月自任會首，召集互助會，每會二萬元，合會首共有三十八人，會期自八十六
    年十月至八十九年十一月止，被告利用人頭入會，並於八十七年八月冒標，以詐
    得會款，因認被告涉有刑法第二百十六條、第二百十條、第二百二十條之行使偽
    造私文書及第三百三十九條第一項之詐欺等罪嫌。
三、訊據被告堅詞否認有上開犯行，辯稱：（一）被告與自訴人原係同事，八十四年
    十二月間自訴人知悉被告曾因民間借貸賺利息，乃向被告表示其有部分閒置資金
    ，希望被告介紹貸放。被告允為其介紹，借貸之人為被告親友；又被告念及自訴
    人與其親友不熟，係由被告出具收據載明由被告負責償還，而自訴人所貸放予被
    告之金額乃自上開之互助會八十六年十一月應由自訴人給付予被告之會款中扣抵
    六萬、八十六年十二月由自訴人應給付予被告之會款中扣抵十萬、八十七年一月
    十六日被告轉帳八萬元予自訴人、八十七年三月三日被告轉帳八萬予自訴人及八
    十七年五月由自訴人應給付予被告之會款中扣抵三萬元，故自訴人主張貸放予被
    告之三十五萬元實早已清償；（二）上開三十五萬元由自訴人貸放予被告親友，
    並非如自訴人所謂出於被告誘騙投資法拍屋之買賣；（三）被告並未以人頭入會
    ，上開互助會八十七年六、七月間，因自訴人財務出問題，片面要求退會，以致
    互助會無法運作而停會，停會之後核算自訴人死會活會互相扣抵，自訴人尚應給
    付被告七萬餘元，所餘會員因應自訴人之退會而決定除死會會員繼續繳交死會會
    款外，二十一會活會分成兩組，一組十三會另成立互助會繼續競標；另一組八會
    活會，則不再繳交會款，被告並無冒標、倒會及詐欺等語。
四、本院經查：被告所辯上情，業據其提出會單、會款分配表、簽收會款領據、被告
    之存摺轉帳資料、本院八十八年度北簡字第七八二八號宣示判決筆錄在卷可考，
    參諸自訴人具狀陳稱：與被告為多年同事，願意私下解決，爰聲請撤回自訴等語
    ，有撤回自訴聲請狀附卷足憑，是被告所辯尚堪採信，故本件純係民事債務糾葛
    。依上說明，自訴人所提之證據不能證明被告有右揭之行使偽造私文書、詐欺等
    犯行，此外，本院復查無其他積極證據足認被告涉有上開犯行，被告犯罪嫌疑尚
    屬不足，依照首開說明，本件自訴應予駁回。
據上論結，應依刑事訴訟法第三百二十六條第三項、第二百五十二條第十款裁定如主
文。
中      華      民      國      八十九      年     三     月    廿八    日
                      臺灣臺北地方法院刑事第四庭
                                        法    官  金  學  坪
右正本證明與原本無異。
如不服本裁定，應於裁定送達後五日內，向本院提出抗告狀。
                                        書 記 官  孫  捷  音
中      華      民      國      八十九      年     三     月    廿九    日


司法院資訊處製作；財團法人民間司法改革基金會備份。
